Inventaris van het archief van de Algemene Bond voor Ouderen (ANBO) en rechtsvoorgangers, 1947-2001
Nationaal Archief, Den Haag
Algemene Bond voor Ouderen [ANBO]
ANBO
1947-2001
I124
10.20 meter; 696 inventarisnummers.
Normale geschreven en getypte documenten, foto’s.
Nationaal Archief, Den Haag
Bond voor Staatspensionering (BvS), 1900-1977
Algemene Bond van Ouden van Dagen, 1945-1961
Algemene Bond van Bejaarden (ABvB), 1961-1977
Algemene Nederlandse Bond voor Ouderen (ANBO), 1978-
Het archief bevat stukken over belangenbehartiging voor en voorlichting en dienstverlening aan ouderen op het gebied van de pensioenvoorziening, woon- en leefomgeving, mobiliteit en leeftijdsdiscriminatie. Voorts zijn er stukken over de organisatie van de verenigingen, fusie, en samenwerking met andere instellingen.
Archiefvorming
Geschiedenis van het archiefbeheer
De Algemene Nederlandse Bond voor Ouderen (ANBO) is per 1 januari 1978 ontstaan uit een samengaan van twee andere organisaties: de Bond voor Staatspension(ne)ering (BvS, van 1900 tot en met 1977) en de Algemene Bond van Ouden van Dagen (sinds 1961 Algemene Bond van Bejaarden, afgekort ABvB), die van 1945 tot en met 1977 heeft bestaan. Het archief van ANBO bestaat dus uit drie delen: dat van ANBO, van de BvS en van de ABvB.
Het archief van de Bond voor Staatspensionering over de periode 1900-1963 is in 1971 gedeeltelijk in beheer gegeven bij het Internationaal Instituut voor Sociale Geschiedenis (IISG) te Amsterdam en zal daar blijven. Het archief van de ABvB is bij de fusie van beide bonden in 1978 naar ANBO overgegaan. Met ingang van dat jaar vindt archiefvorming onder de vlag van ANBO plaats.
De verwerving van het archief
Het archief is door schenking verworven.
Inhoud en structuur van het archief
2.19
Inhoud
De archiefvorming van de vereniging Algemene Nederlandse Bond voor Ouderen heeft op drie niveaus plaatsgevonden:
de Verenigingsraad en het landelijk bestuur (Hoofdbestuur [HB] en Dagelijks Bestuur [DB]). Hiertoe behoort ook het 'verenigingsbureau' te Woerden, voorheen te Utrecht.
de vijftien gewesten
de circa 500 afdelingen
Het met deze inventaris ontsloten archiefbestand heeft uitsluitend betrekking op het eerste niveau. Dit geldt ook voor de archieven van de twee voorgangers, de Bond van Staatspensionering en Algemene Bond voor Bejaarden.
Over de situatie van de regionale en lokale archieven is weinig bekend. Over contacten met afdelingen en gewesten inzake de wijze waarop zij hun archieven dienden te bewaren wordt niets in de stukken vermeld. Ook voor de Bond van Staatspensionering en de Algemene Bond voor Bejaardenwaren geldt dat geen zicht bestaat op de wijze waarop de archiefbewaring van de lokale afdelingen en de gewesten heeft plaatsgevonden. Slechts datgene wat bij deze verenigingen op centraal niveau werd bewaard is in principe bij het verenigingsbureau van ANBO terechtgekomen en in de voorliggende inventaris opgenomen.
Grote namen
Zoals elke instelling kenden ANBO en zijn voorlopers diverse tot de verbeelding sprekende figuren. Met de beginperiode van de BvS is bijvoorbeeld de naam van G.L. Janssen (Perio) onlosmakelijk verbonden, evenals die van A. Voorbrood, en later van ds. D.A. van Krevelen, S. Sytema, ds. J.J.T. Spaargaren en J. van der Waal, de eerst voorzitter van ANBO en K.J. Kuiper, de eerste secretaris van ANBO.
Uit artikelen van en over hen komen zij tevoorschijn als onvermoeibare, altijd strijdbare personen. Vooral in de eerste decennia van de twintigste eeuw moesten zij veel tegenwerking het hoofd bieden. Van hen zijn geen aparte dossiers in het archief opgenomen. Gegevens over hen komen verspreid door alle stukken voor.
Aanwijzingen voor de gebruiker
Openbaarheidsbeperkingen
Deels openbaar, deels beperkt openbaar (A) [betreft inv.nrs. 35, 567 en 658 tot 2017].
Materiële beperkingen
Het archief kent geen beperkingen voor het raadplegen van stukken als gevolg van slechte materiële staat.
Aanvraaginstructie
Openbare archiefstukken kunnen online worden aangevraagd en gereserveerd. U kunt dit ook via de terminals in de studiezaal van het Nationaal Archief doen. Om te kunnen reserveren dient u de volgende stappen te volgen:
U maakt een profiel aan op www.gahetna.nl, en logt vervolgens in
Via de archiefinventaris (alleen de beschrijvingen met rode nummers) selecteert u het gewenste archiefstuk door op de knop 'Reserveren' te klikken
In het volgende scherm geeft u aan op welke dag u het archiefstuk wilt inzien
Indien u zich bevindt in de studiezaal en een tafelnummer heeft ontvangen kunt u dit nummer vermelden. Als u geen tafelnummer heeft kunt u tafelnummer 777 laten staan
Vervolgens bevestigt u uw reservering door deze te versturen.
Verwant materiaal
Beschikbaarheid van kopieën
De inventarisnummers van dit archief zijn niet in kopievorm beschikbaar.
Publicaties
Ellie Smolenaars, De macht van het getal. Honderd jaar pensioen- en ouderenbeweging (Amsterdam/Utrecht, 2000).
Beschrijving van de series en archiefbestanddelen
- Algemene Nederlandse Bond voor Ouderen (ANBO), A
  Geschiedenis van de archiefvormer
  De Algemene Nederlandse Bond voor Ouderen (ANBO) is per 1 januari 1978 ontstaan uit een samengaan van twee andere organisaties: de Bond voor Staatspension(ne)ering (BvS, van 1900 tot en met 1977) en de Algemene Bond van Ouden van Dagen (sinds 1961 Algemene Bond van Bejaarden, afgekort ABvB), die van 1945 tot en met 1977 heeft bestaan.
  In 1978 kocht ANBO een eigen pand en verhuisde naar de Weerdsingel in Utrecht. Omdat de organisatie na enkele jaren alweer uit haar jasje was gegroeid moest worden uitgekeken naar uitbreiding van de locatie. In 1989 werd het naastgelegen pand aangekocht, waarna een ingrijpende vebouwing plaatsvond. Van deze verbouwing zijn veel foto's bewaard gebleven en gearchiveerd (inv.nr. 18).
  ANBO heeft een groot aantal commissies gekend. Er waren vaste, studie- en ad-hoc-commissies. In de vergadering van Dagelijks en Hoofdbestuur van de vereniging van 28 september 1981 is gesproken over een reorganisatie hiervan. Uit het overzicht dat aan deze bespreking ten grondslag lag blijkt dat 45 studiecommissies, ad-hoc commissies en reguliere commissies zouden worden opgeheven en dat een twintigtal zou blijven bestaan - bij elkaar dus 65 commissies. De twee door de Algemene Vergadering ingestelde commissies (Financiële en Geschillencommissie) bleven bestaan. Het hier gepresenteerde overzicht geeft een beeld van de veelheid aan onderwerpen waar op commissoriaal niveau over werd gesproken. Om enkele te noemen: 'Interne samenwerking bondsbureau', 'Testen sollicitanten', 'Landelijke toogdagen', 'Leden van verdienste', 'Taak en werkwijze HB en beleidsmedewerkers' (Commssie professionalisering), 'Financiering personeelskosten' (inv.nr. 22). Ondanks hun grote aantal hebben de meeste in de archieven geen eigen sporen nagelaten. Ze kwamen wel aan de orde in de vergaderingen van DB en HB; daar kunnen gegevens worden gevonden.
  Aanvankelijk vond overleg op centraal niveau plaats, maar gaandeweg werd ook nadruk gelegd op gewestelijke en plaatselijke contacten. Weliswaar beschikten de bonden aldus over een forum waar zij structureel met elkaar in gesprek waren, maar dat betekende niet dat zij altijd vriendelijk met elkaar omgingen. In het archief bevindt zich correspondentie die daarvan getuigt. Dat kon betrekking hebben op de verdeling van zetels in (provinciale) overlegorganen, of klachten over pogingen om leden van elkaar af te snoepen.
  Ook met niet specifiek voor bejaarden werkzame organisaties vond samenwerking plaats. Zo sloot ANBO in 1989 een overeenkomst met Humanitas over het project 'Over wonen van ouderen gesproken'. Met vakbonden werden gezamenlijke acties ondernomen.
  Sinds 2009 is ANBO aangesloten bij de Federatie van Nederlandse Vakverenigingen FNV). Al in 1981 had overleg over een vorm van toenadering plaatsgevonden, maar deze gesprekken leidden niet tot resultaat. Integendeel: toen werden in juni in de vergadering van het hoofdbestuur harde noten gekraakt over de houding van de FNV (inv.nr. 22). Ook latere verslagen geven niet blijk van een ontluikende liefde (inv.nr. 23, januari 1982). Overeenstemming over de afbakening van werkterreinen leek in die jaren nog niet te bereiken.
  Op Europees niveau participeert ANBO in de in 1962 opgerichte EURAG (Bund für die ältere Generation Europas). Ook is de bond aangesloten bij de ISCA (International Senior Citizens Association)
  Geschiedenis van het archiefbeheer
  In de vergadering van het Dagelijks Bestuur van 13 april 1981 werd het voornemen uitgesproken om per 1 januari 1982 te beginnen met de invoering van een decimaal systeem voor de archivering der stukken. De voorafgaande jaren, vanaf de fusiedatum, zouden hier dus niet in worden betrokken. In 1982 werd speciaal hiervoor een fonds in het leven geroepen om in 1983 tot aanstelling van een 'tijdelijk medewerker voor archief- en documentatiewerkzaamheden'
  Verslag over 1982 (ongepagineerd)
  te kunnen overgaan. Uiteindelijk werd per 1 december 1983 voor één jaar een medewerker voor het archief aangesteld. Na enkele jaren werd één medewerker voor bibliotheek, documentatie en archief aangesteld. Met ingang van 2004 werd deze gecombineerde functie opgeheven.
  Het samengaan met de FNV heeft voor het archiefbeheer geen gevolgen. Het lopende archief van ANBO zal bij deze organisatie blijven berusten.
  Inhoud
  De behartiging van de belangen der leden kende een breed spectrum, dat in de archiefstukken wordt weerspiegeld. Hieronder zullen enkele van deze activiteiten kort worden gememoreerd.
  In juni 1981 besloot het Hoofdbestuur dat het Dagelijks Bestuur van het beheer van de stichting Algemene Nederlandse Autohulpdienst voor Bejaarden, oorspronkelijk een Amsterdamse stichting, zou overnemen. Nadien heeft deze dienst regelmatig de aandacht van het DB gevergd. Eenzelfde constatering geldt voor de Stichting Algemene Nederlandse Telefonische Hulpdienst voor Bejaarden, die tezelfdertijd onder de hoede van het DB kwam.
  In 1981 werden de gemoederen bewogen door het overleg over de mate van medewerking aan de film 'Liefde op leeftijd', over "intimiteit, lichaamsbeleving en seksualiteit bij oude mensen" die in samenwerking met de Erasmus-universiteit werd geproduceerd. Uiteindelijk steunde ANBO het initiatief financieel, maar wilde slechts intern als sponsor worden genoemd. De film ging in mei 1982 in première en was een succes.
  In 15 oktober 1982 werd na een aantal jaren van voorbereiding de Stichting Jan van der Waalfonds in het leven geroepen. Deze zou financiële ondersteuning bieden bij het ontwikkelen van activiteiten 'voor en door ouderen' en het oprichten van een documentatie- en studiecentrum mogelijk moeten maken.
  - Stukken van algemene aard, A.1
    - Notulen, A.1.1
      - Notulen Dagelijks Bestuur, 1979 - 1990; 1-17; 14 pakken, 3 omslagen
        Met o.a. correspondentie met leden, afdelingen en gewesten; notulen Klein Dagelijks Bestuur; voorbereiding HB vergaderingen en Algemene Vergadering en evaluatie; maandblad Samen op Weg; commissies ANBO; samenwerkingsverbanden; flankerend ouderenbeleid; overleg met Ministeries; FNV; statuten en huishoudelijk reglement; personeelszaken; organisatorische zaken; kadervorming en scholing; begrotingen en financiële overzichten, contributie; ledenwerving en propaganda.
        - Zie algemene onderwerpen notulen DB en daarnaast het volgende: programma oprichtingsvergadering en reorganisatie; huisvesting Bond en aankoop pand Weerdsingel + organisatie personeel; contract Boom Pers; werkwijze commissies en vertegenwoordigingen; vignet; oprichting Landelijke Adviesraad; onkostenvergoeding redactieleden SOW; krediet NMB; rapport Formatie-Onderzoek Bejaardenoorden; Praatprent over de Bond: takenverdeling, organisatieschema's en -strukturen van het Bondsbureau; opzet kadervorming, communicatie en evaluatie; kandidaatstelling HB; stichting 55+ reizen; AVRO radio uitzending; conceptadvies over provinciale en stedelijke samenwerking van de ouderenbonden; stand van zaken nieuwe pand; afspraken met en acties tegen NS; themanummers "Samen op Weg"; ontwerp nieuwe Oorkonde; verkoop pand Rotterdam. 1977 + 1978, 1
        - Uitnodiging, agenda januari 1979 + notulen dec. 1978. 1979, 2; 1 omslag
        - Zie algemene onderwerpen notulen DB en daarnaast het volgende: Anbo reisstichting en besprekingen met Intercruise BV; huisvesting nieuw bureau; bespreking rapportage donateurs; Jan van der Waalstichting; werkmethode 1981. niet volledig 1980, 3; 1 omslag
        - Zie algemene onderwerpen notulen DB en daarnaast het volgende: Jan van der Waalstichting: concept statuten; reislabel ANBO; bestuurswisseling voorzitter ANBO; gecoördineerd bejaardenbeleid; Ouderenblad: standpunt ANBO; Film "Intimiteit, lichaamsbeleving en seksualiteit bij oude mensen" van de Erasmusuniversiteit; knipsels m.b.t. de aandachtsvelden van de ANBO. 1981, 4
        - Zie algemene onderwerpen notulen DB en daarnaast het volgende: manifestatie 19-01 "Voor ouderen is de maat vol"; ouderen en ziektekostenverzekeringen; Jan van der Waalstichting; reactie op publicatie "Levensvenster" maart 1982; verslag 1981 Kadervorming; Provinciale Welzijnsplanning; positie oudere werknemers op de arbeidsmarkt; herstellingsoord Dennenheuvel; reizen met ANBO; Autohulpdienst en telefoonhulpdienst. 1982, 5
        - Zie algemene onderwerpen notulen DB en daarnaast het volgende: Stichting"Beurs voor Senioren"; Manifest Zwartboek door Humanitas; Actiegroep/centrum tegen aantasting positie ouderen; Jan van der Waalfonds; Nota Fundamenteel Ouderenbeleid; actiedag FNV op 11 juni; Kaderblad; "Het grote ongenoegen in Welzijnsland"; Beleidsbrief Ouderenbeleid; 5 jr ANBO jaarverslag 1982; Wereldcongres Wenen; manifestatie '84; collectief lidmaatschap ANBO; Stichting Wij Komen. 1983, 6
        - Zie algemene onderwerpen notulen DB en daarnaast het volgende: start kaderblad; discussienota Eurag; voorwaarden lidmaatschap van verdienste; diskussie over ouderen en wonen; uitsluiting ouderen in bejaardenoorden van fundamentele rechten; LOBB kursussen voor bewonerscommissies; konseptnota verpleeghuizen; intern ANBO praatstuk over de COSBO; Autohulpdienst en telefoonhulpdienst; evaluatie voorzitterschap ANBO; nota "Over wonen van Ouderen gesproken"; leefgemeenschappen ouderen. 1984, 7
        - Zie algemene onderwerpen notulen DB en daarnaast het volgende: bestuursproblemen gewest Den Haag en gewest Amsterdam; rapport Kern Konsult: plan reorganisatiebondsbureau; woonproject "Over wonen gesproken"; instelling Raad voor Ouderenbeleid; Ouderenblad. 1985, 8
        - Zie algemene onderwerpen notulen DB en daarnaast het volgende: bestuursproblemen gewest Amsterdam en gewest Eindhoven; royement bestuursleden afd. Hoensbroek; onderzoek motivatie lidmaatschap; discussie vergrijzingsnota "Wie nu leeft, dan zorgt"; beurs voor Senioren; projectvoorstel ANBO ombudswerk; projectvoorstel ANBO wonen; Seniorenraden: standpuntbepaling; rapport Kern Konsult; projectgroep "Over wonen van Ouderen gesproken"; notitie rechtshandelingen plaatselijke afdelingen. 1986, 9
        - Zie algemene onderwerpen notulen DB en daarnaast het volgende: stichting "Derde Levenfonds"; kwestie gewest Den Haag; huisvesting Bondsbureau; werkgroep contacten Consumentenbond. 1987, 10
        - Zie algemene onderwerpen notulen DB en daarnaast het volgende: Buitenlandse aktiviteiten; huisvesting Bondsbureau; royementsaanvraag; oprichting Stichting Landelijke Geheugentraining; leden van verdienste; installatie Bondsraad; redactieraad SOW; Jan van der Waalfonds; projecten; Stichting Burgerschapskunde; geschiedeniswinkel Groningen. 1988, 11
        - Zie algemene onderwerpen notulen DB en daarnaast het volgende: huisvesting Bondsbureau; project "Leven na je pensioen"; W.A.-en ongevallenverzekering ANBO; voorlichting; rapport Openbaarheid van Bestuur; adres-uitgifte aan derden; mens en dierentrouw; reeks Factor 50+: "Besturen"; werkplan Welzijn (Ouderenbeleid); Derde Levensfonds; rapport "De oudere als consument"; procedure bij jubilea; lijst Leden van Verdienste; fondswerving; Vrouwenbelangen; Verenigingsraad; verslag 12e Eurag congres; knipselkrant; automatisering; centrale ledenadministratie; "Wonen"; Jan van der Waalfonds; beleidsplan ANBO Aan Bod; actiefonds tegen nota "Volkshuisvesting in de jaren negentig"; Historisch Onderzoek voor de ANBO; nota "Ouderen en Gezondheidszorg"; actie tegen POCB persbericht. jan. - april 1989, 12
        - Zie algemene onderwerpen notulen DB en daarnaast het volgende: Leden in het buitenland; schorsing lidmaatschap; wijziging AWW; sluiting postagentschappen; lezersonderzoek SOW; opzet project gemeenteraadsverkiezingen 1990: Ouderen doen mee; nota "Richtlijnen Ouderenbeleid".ANBO - Humanitas; Stichting Woonwenselijk; rapport T.P.S.V. "Nooit te oud om te leren"; rapport "Steunfunctionarissen voor de Gewesten van de ANBO"; EPSO; problemen met de pincode. mei - aug.1989, 13
        - Zie algemene onderwerpen notulen DB en daarnaast het volgende: Beleids-notitie voorlichting; PGGM Pensioenfonds; Platform Vrijwilligerswerk; ouderenmishandeling; rapport sectie beleidsvoorbereiding; rapport "Welzijn: een verder afbakening"; Ins en outs van de ANBO-Postbehandeling; Simavi; KJF; evaluatieprocedure sectieleiders en leidinggevenden: commissies HB en Bondsraad en werkgroepen; bijzondere volmacht afdelingen en gewesten; OVGO en CSPO; rapport Lezersonderzoek SOW 1989; ondernemingsraad i.o.; vormgeving Notities, e.d.; artikel in "Levensvenster" okt. 1989; memo Communicatie Hoofdbestuur-Gewestbesturen; functioneren Bondsraad; PON; instelling reorganisatiecommissie; schets videofilm pincode; contract Nijgh en Van Ditmar; meldpunt ouderenmishandeling. sept. - dec.1989, 14
        - Zie algemene onderwerpen notulen DB en daarnaast het volgende: ondernemingsraad concept reglement; redactieraad SOW; huisvesting Bondsbureau; Bondsraad; videofilm voorlichting pincode. jan-90, 15; 1 omslag
        - Zie algemene onderwerpen notulen DB en daarnaast het volgende: OR reglementen; leden van verdienste; besprekingen met uitgeverij Nijgh en Van Ditmar inzake het uitgeven van diverse boeken voor ouderen; Bondsraad; standpunt Anbo inzake huurwaardeforfait; petitie Wet Gelijke Behandeling/Leeftijdsdiscriminatie; werkplan 1990; Gewest Den Haag perikelen; huisvesting Bondsbureau; knipselkrant; Jan van der Waalfonds; Geschiedeniswinkel; schorsingen en royementen. februari - mei 1990, 16
        - Zie algemene onderwerpen notulen DB en daarnaast het volgende:Bondsraad; Gewest Den Haag perikelen; schorsing en royement; internationale betrekkingen; ereleden; leden van verdienste; breed platform ouderenbeleid; OR reglementen; knipselkrant; petitie Wet Gelijke petitieBehandeling/Leeftijdsdiscriminatie; conceptcontract met uitgeverij Nijgh en Van Ditmar inzake het uitgeven van diverse boeken voor ouderen; identiteit Anbo; rapport Kern Konsult; verslag wetenswaardigheden 1990; huisvesting Bondsbureau. juni - dec. 1990, 17
      - Notulen Hoofd Bestuur (Algemeen Bestuur)., 1978 - 1990; 18-34; 13 pakken, 4 omslagen
        Met o.a. Statuten en huishoudelijk reglement; zaken betreffende gewesten en afdelingen; voorbereiding en evaluatie Algemene Vergadering; beleidsvoorbereidend werk; benoeming commissies en werkgroepen en volgen voortgang; contributie en -systemen; propaganda en ledenwerving, persberichten; ereleden en insignes; Cosbo; leden HB, DB en KDB; kadervorming en studiedagen; Bondsgebouw; personeelszaken; schorsingen en royementen.
        - Zie algemene onderwerpen notulen HB en daarnaast het volgende: contract BoomPers; archief; pand kantoor; ereleden vroegere organisaties overhevelen; NS actie. mei, september, dec. 1978, 18; 1 omslag
        - Zie algemene onderwerpen notulen HB en daarnaast het volgende: Anbovlag; reiskosten; opleiding HBleden; Bestek ' 81; nota Propaganda, publiciteit, public relations; actiegroep 'Stop eigen risico'; Gespreksdagen HB; Samen op Weg in gesproken vorm; Manifestatie Cosbo; CAO Welzijnswerk; notitie 'taak en werkwijze HB en beleidsmedewerkers'; overlijden HB voorzitter Jan v.d. Waal; voorstel oprichting Jan van der Waalstichting; notitie over de functie van de Algemene Vergadering. 1979, 19; 1 omslag
        - Zie algemene onderwerpen notulen HB en daarnaast het volgende:Taak en functie AV; gouden Bondsinsiges; groepstoetreding tot Anbo; donateurs; SOW in magazinevorm; automatisering; Anbo reisstichting; FNV; toogdagen; documentatiecentrum; ledenadministratie; leden jonger dan 50 jaar; indicatiecommissies CRM; onderzoek voor oprichting Jan van der Waalstichting; lidmaatschap van verdienste; mondhygiëne; landdag Drenthe; Rijksinkoopburo. 1980, 20
        - Aftreden algemeen voorzitter 1981, 21; 1 omslag
        - Zie algemene onderwerpen notulen HB en daarnaast het volgende: knipselkrant; Jan van der Waalstichting; Raad voor het Bejaardenbeleid; Ouderenblad, standpunt en deelname; correspondentie met ministeries; landelijk Platform Gecoördineerd Bejaardenwerk; contacten met FNV; Stichting Wij Komen; oprichting commissie reisactiviteiten ANBO; film sexuele intimiteiten onder ouderen door Erasmusuniversiteit; wetenswaardigheden voor 1982 en werkmethode; praatstuk Algemene Autohulpdienst en Telefonische Hulpdiens voor Bejaarden; huisvesting Cosbo; Tros uitzending m.b.t.ouderen; samenwerking met externe instellingen; aftreden algemeen voorzitter. 1981, 22
        - Zie algemene onderwerpen notulen HB en daarnaast het volgende: demonstratie 19 januari; concept statuten Jan van der Waal stichting; adviescommissie Ouderen, Landelijke adviesraad Uitkeringsgerechtigden; taakafbakening vakbonden - ouderenbonden; wet gelijke behandeling ouderen; memorandum: decentralisatie ouderenwerk; stichting "Meer bewegen voor ouderen"; notitie "Leden van het HB en de plaatsvervangers"; overzicht problematiek inzake de ziektekostenverzekering voor ouderen; "Dennenheuvel"; provinciale welzijnsplanning; "De kleine demokratie in Bejaardenoorden; NFB congres "Oud in Nederland"; stichting Algemene Autohulpdienst voor Bejaarden en Stichting Algemene Telefonische Hulpdienst voor Bejaarden; ANBO-Werkplan 1983; functie-omschrijving huisarts; reisorganisaties. 1982, 23
        - Zie algemene onderwerpen notulen HB en daarnaast het volgende: Stichting Centrale Raad voor Gezinsvorming; oprichting en installatie Jan van der Waalstichting; herstrukturering Landelijke Organisaties en rapport "Positiebepaling"; tienjarenplan Cosbo; Raad van Advies Anbo; Emancipatiewerkers; notitie: Taak en Funktie Gekoördineerd Bejaardenwerk; nota "Fundamenteel Ouderenbeleid"; Beurs voor Senioren; Zwartboek Humanitas; Nota "Bouwstenen voor een ouderenbeleid"; taakafbakening tussen de ouderenbonden en de FNV; actie-centrum tegen aantasting positie bejaarden; petitie tegen eigen risico ziektekosten; ontwikkeling kaderblad; collectief Anbo-lidmaatschap; contact 2e Kamerfractie VVD; inventarisatie samenwerking in provinciale - grootstedelijke Cosbo's en advies; notitie "Het grote ongenoegen in welzijnsland"; Beleidsbrief Ouderenbeleid; De positie van de oudere vrouw; stemadvies bij de verkieingen; wijziging van de Wet op de Bejaardenoorden; alarmsystemen; EURAG; adviesgroep Studie gerontisch welzijswerk; dienstverlening postgiro/banken; onderzoek ABP; discussienota AOW; "Wetenswaardigheden 1984". 1983, 24
        - Zie algemene onderwerpen notulen HB en daarnaast het volgende: flankerend ouderenbeleid; Bondsraad; contacten met FNV, Ministeries en Politieke Partijen; gespreksmap Humanitas "Een leven lang wonen"; NFB rapport "Ouderen en vrijwilligerswerk"; subsidieverzoek cactusfilm van Peter Jan Lens; internationale contacten; deelname Anbo werkgroep Stop het eigen risico; bespreking met reisbureau Fontana over kuur- en cultuurreizen naar Roemenië. 1984, 25